【裁判字號】    97,抗,567
【裁判日期】    970430
【裁判案由】    返還擔保金
【裁判全文】
臺灣高等法院民事裁定                   97年度抗字第567號
抗  告  人  彰化商業銀行股份有限公司
法定代理人  甲○○
代  理  人  乙○○
上列抗告人因與相對人丙○○間返還擔保金事件，對於中華民國
97年2月25日臺灣新竹地方法院97年度聲字第30號所為裁定提起
抗告，本院裁定如下：
    主  文
抗告駁回。
抗告訴訟費用由抗告人負擔。
    理  由
一、本件抗告意旨略以：伊前遵原法院91年度裁全字第1667號假
    扣押裁定（下稱系爭假扣押裁定），提供新台幣（下同）10
    萬元擔保金，並以同院91年度存字第1391號擔保提存事件提
    存後，向原法院聲請對相對人之財產假扣押執行在案。茲因
    伊前曾於民國（下同）87年間以相對人積欠伊債務為由，向
    原法院核發支付命令（即87年度促字第12960號支付命令）
    確定，故前開假扣押裁定所欲保全之本案訴訟業已終結，並
    據此向原法院聲請通知相對人行使權利而未行使，爰依民事
    訴訟法第106條準用第104條第1項第3款規定，聲請返還前開
    擔保金。惟原法院竟以前揭支付命令取得，係在系爭假扣押
    裁定前，並非該假扣押所欲保全之本案訴訟為由，裁定駁回
    伊返還擔保金之聲請，顯屬違誤，求予將原裁定廢棄云云。
二、按訴訟終結後，供擔保人證明已定20日以上之期間，催告受
    擔保利益人行使權利而未行使者，法院應依供擔保人之聲請
    ，以裁定命返還其提存物，民事訴訟法第104條第1項第3款
    定有明文。依同法第106條規定，上開有關供訴訟費用擔保
    之規定，於因假扣押供擔保之情形準用之。是其所謂之「訴
    訟終結」，係指依假扣押所保全之請求提起之本案訴訟終結
    ；如供擔保人未提起本案訴訟時，則指假扣押裁定及假扣押
    執行程序均不存在者而言（最高法院92年度台抗字第19號裁
    定意旨參照）。經查：
(一)、抗告人依系爭假扣押裁定而供擔保10萬元後，並未以相對人
    為對造，提起給付債權之訴訟乙情，為其所自陳（見本院卷
    第94頁反面），足見抗告人並未就系爭假扣押所欲保全之強
    制執行債權，提起本案訴訟。雖抗告人主張：系爭假扣押所
    欲保全之本案訴訟即87年度促字第12960號支付命令並已確
    定，故無庸另行起訴云云，固據提出該支付命令及確定證明
    書為證（見本院卷第48至49頁）。惟假扣押制度，係為保全
    將來之強制執行而設，若債權人已取得合法之執行名義，既
    得據以聲請執行法院（民事訴訟法第522條第1項參照），逕
    對債務人實施強制執行，此種情形，已無保全強制執行之必
    要，自無許假扣押之必要。由此以觀，抗告人既於87年間即
    已取得該確定支付命令之執行名義，嗣於91年間，始另行又
    聲請系爭假扣押裁定，顯見該支付命令並非系爭假扣押所欲
    保全之本案訴訟甚明。抗告人以其曾於87年間已取得前開確
    定支付命令為由，主張其系爭假扣押所欲保全之本案訴訟業
    已終結云云，即無可取。
(二)、又抗告人於依系爭假扣押裁定供擔保，並執行假扣押相對人
    之財產後，至今仍未啟封乙情，既為抗告人所自陳（見本院
    卷第94頁反面），則相對人於執行法院撤銷執行程序前，其
    因系爭假扣押所受之損害尚未確定，故必待假扣押之執行程
    序已撤銷，始得謂為訴訟終結（最高法院91年度台抗字第49
    0號裁定意旨參照）。故本件假扣押執行程序既未撤銷，亦
    難謂訴訟業已終結。
(三)、從而，原法院以抗告人聲請返還系爭擔保金，核與民事訴訟
    法第104條第1項第3款之要件不符為由，裁定駁回抗告人之
    聲請，於法並無不合。抗告意旨仍執前詞指摘原裁定不當，
    聲明廢棄，為無理由。
三、據上論結，本件抗告為無理由，爰裁定如主文。
中    華    民    國    97    年    4    月    30    日
                    民事第十三庭
                        審判長法  官  黃嘉烈
                              法  官  吳燁山
                              法  官  楊絮雲
正本係照原本作成。
不得再抗告。
中    華    民    國    97    年    5     月    2     日
                              書記官  鄭淑昀


司法院資訊處製作；財團法人民間司法改革基金會備份。
